【裁判字號】    97,財管,44
【裁判日期】    971127
【裁判案由】    指定遺產管理人
【裁判全文】
臺灣雲林地方法院民事裁定              97年度財管字第44號
聲  請  人  雲林縣莿桐鄉農會
法定代理人  丙○○
非訟代理人  丁○○
關  係  人  甲○○
            財政部國有財產局臺灣中區辦事處雲林分處
上一人之
法定代理人  陸恒寧
非訟代理人  林聖博
上列聲請人聲請對被繼承人乙○○選任遺產管理人事件，本院裁
定如下：
    主      文
選任甲○○為被繼承人乙○○（女、民國○○年○ 月○○日出生，國
民身分證統一編號：Ｚ000000000號，最後住所：雲林縣莿桐鄉大
美村19鄰溪美28號，於民國93年8 月7 日死亡）之遺產管理人。
准對被繼承人乙○○之繼承人為承認繼承之公示催告。
被繼承人乙○○之繼承人，應自前項公示催告最後登載新聞紙之
日起，六個月內承認繼承，上述期限屆滿，無繼承人承認繼承時
，被繼承人乙○○之遺產，於清償債權，並交付遺贈物後，如有
賸餘即歸屬國庫。
聲請程序費用新臺幣壹仟元由被繼承人乙○○之遺產負擔。
    理      由
一、本件聲請意旨略以：被繼承人乙○○（女、民國○○年○ 月○○
    日生、國民身分證統一編號：Ｚ000000000號，生前最後住所
    ：雲林縣莿桐鄉大美村19鄰溪美28號）前分別於88年9 月3
    日、90年3 月30日向聲請人借貸新臺幣（下同）9,250,000
    元、5,000,000 元，惟其於93年8 月7 日死亡，其第1 、2
    、3 順位繼承人均拋棄繼承，無第4 順位繼承人，是否仍有
    應繼承之人不明，而其親屬會議並未於1 個月內選定遺產管
    理人，致聲請人對上開遺產無法行使權利，爰依民法第1176
    條第6 項、第1177條、第1178條第2 項及非訟事件法第78條
    、第79條之規定，聲請鈞院選任關係人甲○○地政士為被繼
    承人乙○○之遺產管理人等語。
二、按繼承開始時，繼承人之有無不明，而無親屬會議或親屬會
    議未於1 個月內選定遺產管理人者，利害關係人得聲請法院
    選任遺產管理人，並由法院依公示催告程序，定6 個月以上
    之期限，公告繼承人，命其於期限內承認繼承，民法第1177
    條、第1178條第1 項、第2 項規定甚明。又先順序繼承人均
    拋棄其繼承權時，由次順序之繼承人繼承。其次順序繼承人
    有無不明或第四順序之繼承人均拋棄其繼承權者，準用關於
    無人承認繼承之規定，民法第1176條第6 項亦有明文規定。
三、經查，聲請人主張之上開事實，已據其提出戶籍謄本、繼承
    系統表、本院93年度繼字第557 號拋棄繼承事件准予備查函
    、本院92年執庚字第3786號強制執行事件債權憑證等件為證
    ，並經本院依職權查詢本院97年度繼字第635 、651 、655
    號拋棄繼承案件查明無誤，堪信為真實。被繼承人乙○○之
    遺產，確屬無人承認繼承之狀態。本件並無經親屬會議選定
    遺產管理人之資料，及聲請人為利害關係人，足認聲請人所
    為之聲請與前揭規定並無不合。
四、指定關係人甲○○為管理人：
（一）被繼承人乙○○之法定繼承人既已拋棄繼承，應無再擔任
      遺產管理人之主觀意願，若強令其擔任管理人，難免因其
      無意管理而影響管理事務之進行，與遺產管理之本意即不
      相符，彼等既無意願擔任被繼承人之遺產管理人，衡情即
      難期待無意願之人會善盡遺產管理人之注意義務，亦難期
      待其等能圓滿達成遺產管理工作。
（二）關係人甲○○具有地政士資格，對於遺產管理之法律程序
      較一般民眾熟悉，且有專業能力足以勝任管理職務，又其
      經聲請人徵詢意見，業已表明同意擔任被繼承人之遺產管
      理人，有關係人甲○○出具之同意書1 份在卷可憑。
（三）本件前曾徵詢利害關係人財政部國有財產局臺灣中區辦事
      處雲林分處之意見，其代理人到庭亦認為如果能由專業人
      員來管理遺產，利害關係人亦樂見其成，同意由聲請人推
      薦之人任之等語。
（四）承上，爰選任關係人甲○○為被繼承人乙○○之遺產管理
      人，由其本於專業及公正之地位，督導遺產之管理，期盡
      發揮專業功能，促進社會公益，並維護當事人之正當權益
      。
五、【聲請人應於收受本裁定之日起拾日內將本裁定登載公報、
    新聞紙或其他相類之傳播工具壹日，並將登載證據檢送本院
    。】
六、依非訟事件法第21條第1項前段、民法第1150條前段，裁定
    如主文。
中    華    民    國    97    年    11    月    27    日
                  家事法庭    法  官    黃玉清
以上正本係照原本作成。
如對本裁定抗告須於裁定送達後10日內向本院提出抗告狀，並應
繳納抗告費新臺幣1,000元。
中    華    民    國    97    年    11    月    27    日
                              書記官    鄭國銘


司法院資訊處製作；財團法人民間司法改革基金會備份。
